【裁判字號】    98,竹小,146
【裁判日期】    980615
【裁判案由】    給付管理費
【裁判全文】
臺灣新竹地方法院民事小額判決         98年度竹小字第146號
原      告  山海戀海區管理委員會
法定代理人  乙○○
代  理  人  丙○○
被      告  甲○○
上列當事人間請求給付管理費事件，原告向本院聲請核發支付命
令，經被告於法定期間提出異議後視為起訴，本院於民國98年5
月22日辯論終結，判決如下：
    主  文
被告應給付原告新臺幣伍仟元，及自民國九十八年二月十七日起
至清償日止，按年息百分之五計算之利息。
訴訟費用新臺幣壹仟元由被告負擔。
本判決得假執行。
    事實及理由
一、本件原告經合法通知，未於最後言詞辯論期日到場，核無民
    事訴訟法第386條各款所列情形，爰依被告聲請，由其一造
    辯論而為判決。
二、原告主張：原告為合法報備成立之管委會，被告為山海戀海
    社區之區分所有權人，惟其自民國97年8月1日起，即積欠每
    期（一個月為一期）應繳納之管理費，且已逾二期以上，迄
    今積欠原告管理費共計新臺幣（下同）5,000元未為清償，
    經定相當期間催告被告給付，卻未獲置理，爰依公寓大廈管
    理條例第21條之規定提起本件訴訟，並聲明：如主文第1項
    所示。
三、被告則以：被告確實未繳納2期之管理費，而原告確實有住
    戶應繳納管理費之規定，惟被告並非山海戀海社區住戶，且
    當初建商說進出大門之住戶才須繳管理費，而被告所有門牌
    號碼為新竹市○○街309號之透天獨棟建物（下稱系爭建物
    ）因緊鄰國有道路長興街，被告出入即無需經過社區大門警
    衛。況且，山海戀海社區並無其他公共設施，被告並不清楚
    社區○設道路路燈為何人架設，惟系爭建物之電線、電纜均
    設立於長興路水溝裡，是管理費之使用既為社區公用，被告
    並未使用社區公用，依使用者付費原則，被告即無須繳交管
    理費。另98年3月23日於本院調解時，調解委員曾建議被告
    退出該社區，嗣被告參加山海戀海社區召開之區分所有權人
    會議，該會議決議僅10分之1與會者同意被告退出，其餘均
    反對等語置辯。
四、得心證之理由：
（一）查原告主張被告至97年12月31日止共積欠原告5,000元之
      管理費，且已欠繳逾二期等事實，業據提出與所述相符之
      住戶積欠管理費明細、建物謄本、存證信函等件為證，經
      核屬實，且被告就積欠之金額及逾繳之期數並不爭執，堪
      認原告此部分之主張為真實，雖被告仍以前揭情詞置辯，
      惟查：
   1、按公寓大廈，指構造上或使用上或在建築執照設計圖樣標
      有明確界線，得區分為數部分之建築物及其基地；住戶應
      遵守其他法令或規約規定事項；又按多數各自獨立使用之
      建築物、公寓大廈，其共同設施之使用與管理具有整體不
      可分性之集居地區者，其管理及組織準用本條例之規定，
      公寓大廈管理條例第3條第1款、第6條第1項第5款及第53
      條分別定有明文。被告辯稱其所有獨棟透天之系爭建物緊
      鄰國有道路長興街，出入無需經過社區大門，是其非山海
      戀海社區住戶，且其並未使用社區公用，依使用者付費原
      則，被告無須繳交管理費云云，固據其當庭提出社區現場
      圖1份可稽，被告所居住之透天獨棟建物外觀上係屬獨立
      建物，惟公寓大廈管理條例之適用，不僅限於公寓大廈之
      區分所有建築物，參諸立法當時有該條例53條之訂定，可
      見各式住宅組成之社區亦有該條例之適用，是原告以其建
      物為獨立建物，主張其非區分所有建物，應無公寓大廈管
      理條例之適用，即不足採。
   2、查被告自承系爭建物位於山海戀海社區內，且觀原告所提
      社區現場圖所示，被告所有之系爭建物與社區內其他建物
      相連並排，屬該社區之範圍；且被告於97年2月15日曾以
      山海戀海社區住戶身分繳交管理費1萬5000元予系爭建物
      之建商竹冠建設公司等情，有山海戀海社區各戶管理費分
      擔明細、山海戀海社區公寓大廈 (社區)區分所有權人名
      冊各1份在卷可稽，堪認被告確實係山海戀海社區之住戶
      ，被告辯稱其非該社區之成員，要不可採。再查，山海戀
      海社區內設有私設巷道、路燈、緩坡墊、信箱、水溝、監
      視攝影機、監視電腦系統、對講機、警衛室、柵欄機、花
      台花園等公共建設，核與被告自承山海戀海社區內除大門
      警衛外，尚有私設道路及私設道路上之路燈等公共建設等
      語相符，並有原告提出之山海戀海社區現場照片14張在卷
      可證。準此，系爭建物坐落於社區周圍，且社區○○設道
      路、花園、信箱等均有開放使用，而對路燈、對講機、攝
      影機、監視系統等公共建設均有啟動，被告均得隨時使用
      並享有該等公共設備之服務，縱被告對於公設部分並無所
      有權，亦不影響該社區係一集合式社區住宅。況參以竹冠
      山海戀海社區管理規約第12章第2條規定：「社區管理費
      用負擔項目如后：1、公用水、電費、公用機電設備及公
      共建築物保養、維修費用。2、管理服務中心委託管理費
      服務費用。3、清潔用具、材料、郵電、文書處理及雜項
      開支費用。」以及96年12月至97年8月間之管理費用以支
      出公設電費一情，此有原告提出之竹冠山海戀海社區管理
      公約、山海戀海社區區分所有權人會議會議記錄、山海戀
      海社區代管期間收支表1份附卷可查，益證被告與該社區
      內之其他住戶，就公共設施之使用、管理事宜有整體不可
      分性，依首揭條文規定之，其管理（含管理費用收取）及
      組織自當準用公寓大廈管理條例之規定。
   3、又按有關公寓大廈、基地或附屬設施之管理使用及其他住
      戶間相互關係，除法令另有規定外，得以規約定之，公寓
      大廈管理條例第23條第1項定有明文。查山海戀海社區管
      理費用依銷售戶數核算，住家為每戶每月新台幣2500元整
      ，於交屋同時將6個月代管期間內管理費 (計新台幣1萬
      5000 元整)一次交清與賣方，賣方亦應於通知交屋日滿6
      個月時交管理權及帳目清單，移交與本社區住戶組成之管
      理委員會，竹冠山海戀海社區管理規約第12章第1條定有
      明文，此有原告提出竹冠山海戀海社區管理公約、山海戀
      海社區區分所有權人會議會議記錄在卷可稽，是被告既然
      為山海戀海社區之成員，且簽有上開管理規約，即應受該
      規約之拘束。
   4、次按當事人主張有利於己之事實者，就其事實有舉證之責
      任，民事訴訟法第277條定有明文。查本件被告復空言辯
      稱當初建商說進出大門之住戶才須繳管理費云云，惟被告
      就此有利於己之事實並未到庭為任何釋明，亦未提出證據
      以實其說，是被告上開所辯，尚不可採。
   5、綜上所述，系爭建物之住戶應有公寓大廈管理條例之適用
      ，應屬無疑，是山海戀海社區管理公約規定該社區之管理
      費，既經住戶大會決議通過，被告即應負繳管理費之義務
      ，至若被告對該住戶大會決議之管理費若有所異議，理應
      循該社區之決議方式及異議程序救濟，如此始符合全體區
      分所有權人自治自律之精神。
（二）末按區分所有權人或住戶積欠應繳納之公共基金或應分擔
      或其他應負擔之費用已逾2期或達相當金額，經定相當期
      間催告仍不給付者，管理負責人或管理委員會得訴請法院
      命其給付應繳之金額及遲延利息。給付有確定期限者，債
      務人自期限屆滿時起，負遲延責任；給付無確定期限者，
      債務人於債權人得請求給付時，經其催告而未為給付，自
      受催告時起，負遲延責任。其經債權人起訴而送達訴狀，
      或依督促程序送達支付命令，或為其他相類之行為者，與
      催告有同一之效力；債務人遲延者，債權人得請求其賠償
      因遲延而生之損害；遲延之債務，以支付金錢為標的者，
      債權人得請求依法定利率計算之遲延利息；應付利息之債
      務，其利率未經約定，亦無法律可據者，週年利率為百分
      之5，公寓大廈管理條例第21條、民法第229條第1項、第2
      項、第231條第1項、第233條第1項前段、第203條亦分別
      定有明文。查本件被告既為原告社區之成員，除有組織全
      體區分所有權會議及議決社區規約之權利外，應同時負遵
      守社區規約、區分所有權人會議、管理委員會決議等義務
      ，是被告即負有繳納管理費之義務，而原告因被告已遲延
      繳納二期以上之管理費，乃請求被告應給付自支付命令送
      達之翌日起至清償日止，按法定利率即年息百分之5計算
      之遲延利息，該支付命令亦於98年2月16日送達被告，迄
      至98年5月22 日本件言詞辯論終結之日已經有相當之期限
      之催告，被告仍未給付，是原告訴請法院命被告給付積欠
      原告之管理費5,000元及自支付命令送達被告翌日即98 年
      2月17日起算至清償日止，並按年息百分之5計算之法定遲
      延利息，即屬有據，應予准許。
五、本件係為被告敗訴之小額訴訟判決，爰依職權宣告假執行，
    並於判決時確定被告應負擔之訴訟費用如主文第2項所示之
    金額。
六、據上論結，本件原告之訴為有理由，依民事訴訟法第436條
    之23、第436條第2項、第385條第1項前段、第78條、第436
    條之19第1項、第436條之20，判決如主文。
中    華    民    國    98    年     6    月    15    日
                       新竹簡易庭    法  官  羅惠雯
以上正本係照原本作成。
如對本判決上訴，非以違背法令為理由，不得為之，且須於判決
送達後20日內向本院提出上訴狀（須按他造當事人之人數附繕本
）。
中    華    民    國    98    年     6    月    15    日
                                     書記官  鍾佩芳


司法院資訊處製作；財團法人民間司法改革基金會備份。
